【裁判字號】    96,上訴,5133
【裁判日期】    970214
【裁判案由】    毒品危害防制條例
【裁判全文】
臺灣高等法院刑事判決                96年度上訴字第5133號
上  訴  人
即  被  告  甲○○
                    現於臺灣臺北監獄士林分監執行中
選任辯護人  陳世杰  律師
上列上訴人因毒品危害防制條例案件，不服臺灣板橋地方法院96
年度訴緝字第149號，中華民國96年10月3日第一審判決（起訴案
號：臺灣板橋地方法院檢察署95年度偵字第28960 號），提起上
訴，本院判決如下：
    主  文
原判決撤銷。
甲○○無罪。
    理  由
一、公訴意旨以：
    甲○○明知甲基安非他命係毒品危害防制條例第2條第2項第
    2 款所稱之第二級毒品，不得販賣，竟基於販賣第二級毒品
    甲基安非他命之犯意，於民國95年8月24日下午4時許，接獲
    蔡豐銘以0000000000號行動電話撥打甲○○所使用之000000
    0000號行動電話，雙方約定買賣甲基安非他命之時地後，甲
    ○○遂於同日下午4 時50分許，在臺北縣三重市中興橋下，
    以新臺幣（下同）2,000元之價格，販賣甲基安非他命1包（
    驗餘淨重0.11公克）予蔡豐銘以牟利。嗣蔡豐銘於同日下午
    5 時40分許，在臺北縣三重市○○○路、福德街口為警查獲
    ，並扣得上揭甲基安非他命1 包（驗餘淨重0.11公克，業經
    原審以95年度聲字第4064號裁定宣告沒收銷燬確定，並執行
    結案）。其後於95年10月19日上午9 時40分許，經警持搜索
    票在甲○○位於臺北縣三重市○○路42號23樓之2 租屋處執
    行搜索，扣得甲○○所有供本案販賣第二級毒品聯絡所用之
    行動電話壹支，而循線查獲上情。認甲○○係犯毒品危害防
    制條例第4條第2項之販賣第二級毒品罪嫌。
二、證人蔡豐銘之警詢陳述，固為審判外之言詞陳述，屬傳聞證
    據，本無證據能力。惟按被告以外之人於檢察事務官、司法
    警察官或司法警察調查中所為之陳述，與審判中不符時，其
    先前之陳述具有較可信之特別情況，且為證明犯罪事實存否
    所必要者，得為證據。刑事訴訟法第159條之2定有明文。經
    查：上開證人於警詢時之證述，依其記載內容，係採取一問
    一答方式，且上開證人於警詢時之供述較接近案發時點，記
    憶應較為清晰，而其所陳述之購買毒品時、地明確，就交易
    對象綽號為「蚊子」、年齡約27歲、身高約160 公分、使用
    之行動電話門號為0000000000號各節之陳述均與被告特徵相
    符，依當時客觀環境及條件加以觀察，可信度甚高，且當時
    在未直接面對被告，心理壓力較小情形下，就警方提示之照
    片仍表示無法確認，足見其乃據實陳述，並無刻意為不利被
    告陳述之情形，此外，證人蔡豐銘於檢察官偵訊時，距前揭
    購買毒品時間逾4 月，就購買毒品之部分情節，已因時間較
    久表示不記憶，再與上開證人嗣於原審審判時所為之證述相
    較，足認先前警詢時之陳述筆錄具有較可信之特別情況，且
    為證明本件被告犯罪事實存否所必要，故蔡豐銘之警詢陳述
    ，認符合刑事訴訟法第159條之2之情形，應有證據能力。
三、本件認定事實所引用之卷內其他卷證資料（包含人證與文書
    證據、物證等證據），並無證據證明係公務員違背法定程序
    所取得，且檢察官、被告及其辯護人於原審準備程序及審判
    期日時均表示無意見而不予爭執，且迄至言詞辯論終結前亦
    未再聲明異議，依刑事訴訟法第159條之5第1 項之規定，本
    件認定事實所引用之其他證據（包含人證與文書證據、物證
    等證據），均有證據能力。
四、訊據被告甲○○固不否認其綽號為「蚊子」，上揭扣案行動
    電話為其所有，且於警方查獲期間曾使用0000000000號門號
    等情，惟矢口否認有何販賣第二級毒品犯行，辯稱：其不認
    識蔡豐銘，亦未販賣第二級毒品甲基安非他命予蔡豐銘，且
    本件扣案行動電話及內附門號0000000000號 SIM卡係被告於
    95年10月初，在跳蚤市場購得，不能證明蔡豐銘於95年8 月
    24日撥打上揭電話號碼時係被告使用、接聽，且證人蔡豐銘
    並無法確認被告即販毒之人，自不能證明被告確有販賣第二
    級毒品之犯行云云。
五、按犯罪事實應依證據認定之，無證據不得推定其犯罪事實；
    又不能證明被告犯罪者，應諭知無罪之判決，此於刑事訴訟
    法第154條及同法第301條第1 項分別定有明文。又認定犯罪
    事實應依證據，為刑事訴訟法所明定，故被告否認犯罪事實
    所持之辯解，縱屬不能成立，仍非有積極證據足以證明其犯
    罪行為，不能遽認為有罪之認定；又事實之認定，應憑證據
    ，如未能發現相當證據，或證據不足以證明，自不能以推測
    或擬制之方法，以為裁判基礎，最高法院30年上字第1831號
    、40年台上字第288號判例參照可資參照。
六、
（一）證人蔡豐銘於警詢時雖陳稱：扣案甲基安非他命是我於95
      年8 月24日下午四時許，以我的行動電話0000000000，撥
      打0000000000號行動電話向綽號「蚊子」之女子表示要購
      買安非他命，並約定交易時、地，於同日下午4 時50分許
      在臺北縣三重市中興橋下，以2,000 元代價，向綽號「蚊
      子」之女子購得等語，及於檢察官偵查時證稱：95年8 月
      24日為警查扣之甲基安非他命係查獲當天，在中興橋下向
      綽號「蚊子」之人，以2,000 元價格購買的，「蚊子」的
      電話是朋友給我的等語明確，警詢中並就綽號「蚊子」之
      年齡約27歲，身高約160公分，行動電話號碼為000000000
      0號等節。另蔡豐銘於95年8月24日為警查獲時扣得之甲基
      安非他命1 包（驗餘淨重0.11公克）經送請臺北市政府警
      察局鑑驗結果，確呈甲基安非他命陽性反應，此有毒品鑑
      驗報告（見偵查卷第32頁）及原審95年度聲字第4064號裁
      定附卷可查，復有0000000000號行動電話雙向通聯紀錄一
      份在卷為佐。
（二）證人蔡豐銘為警查獲時間為95年8 月24日，經原審向台灣
      大哥大函詢結果，當時0000000000號之行動電話門號申請
      人為林正民，此有該公司資料查詢單一份在卷足參（見原
      審卷）。
七、經查：本件固據證人蔡豐銘指訴在案，惟證人蔡豐銘於警、
    偵訊時乃至原審審理時，均無法憑藉檢、警提供之照片確切
    指認被告即綽號「蚊子」之人。且除證人蔡豐銘片面之指訴
    外，並無其他之補強證據足證被告有販賣毒品予蔡豐銘之情
    事，（按扣案毒品只能證明蔡豐銘持有毒品，並不能證明毒
    品來自被告，又被告持有0000000000號行動電話之該電話之
    通聯，只能證明該二電話有通話，不足證明該通電話是販賣
    毒品，是上開證據均不足採為被告有販賣毒品之補強證據。
    ）。是被告辯稱其未販賣毒品予證人蔡豐銘應足以採信，其
    犯罪不能證明，其上訴為有理由，原判決予以論罪科刑尚有
    未合，原判決應予以撤銷改判，諭知被告無罪，以免冤抑。
據上論斷，應依刑事訴訟法第369條第1項、第364條、第301條第
1項判決如主文。
本案經檢察官張秋雲到庭執行職務。
中    華    民    國    97    年    2    月    14    日
            刑事第十一庭  審判長法  官  張連財
                                法  官  林明俊
                                法  官  楊照男
以上正本證明與原本無異。
檢察官如不服本判決，應於收受送達後10日內向本院提出上訴書
狀，其未敘述上訴之理由者並得於提起上訴後10日內向本院補提
理由書（均須按他造當事人之人數附繕本）。
被告不得上訴。
                                書記官  陳秋雄
中    華    民    國    97    年    2     月    14    日


司法院資訊處製作；財團法人民間司法改革基金會備份。
